臺灣高雄地方法院民事裁定　　　　　 100年度消債聲字第42號
聲　請　人
即　債務人　吳佾駿
代　理　人　王家鈺律師
上列當事人因消費者債務清理事件，聲請免責，本院裁定如下：
    主  文
聲請人即債務人吳佾駿不免責。
    理  由
一、按，法院為終止或終結清算程序之裁定確定後，除別有規定
    外，應以裁定免除債務人之債務；法院裁定開始清算程序後
    ，債務人有薪資、執行業務所得或其他固定收入，而普通債
    權人之分配總額低於債務人聲請清算前二年間，可處分所得
    扣除自己及依法應受其扶養者所必要生活費用之數額者，法
    院應為不免責之裁定，但債務人證明經普通債權人全體同意
    者，不在此限；債務人有下列各款情形之一者，法院應為不
    免責之裁定，但債務人證明經普通債權人全體同意者，不在
    此限：一、於七年內曾依破產法或本條例規定受免責；二、
    隱匿、毀損應屬清算財團之財產，或為其他不利於債權人之
    處分；三、捏造債務或承認不真實之債務；四、因浪費、賭
    博或其他投機行為，致財產顯然減少或負擔過重之債務，而
    生開始清算之原因；五、於清算聲請前一年內，已有清算之
    原因，而隱瞞其事實，使他人與之為交易致生損害；六、明
    知已有清算原因之事實，非基於本人之義務，而以特別利於
    債權人中之一人或數人為目的，提供擔保或消滅債務；七、
    隱匿、毀棄、偽造或變造帳簿或其他會計文件之全部或一部
    ，致其財產之狀況不真確；八、故意於財產及收入狀況說明
    書為不實之記載，或有其他故意違反本條例所定義務之行為
    ，消費者債務清理條例第132 條、第133 條、第134 條分別
    定有明文。又消費者債務清理制度並非在使債務人恣意消費
    所造成之債務，轉嫁予債權人負擔，債務人免責制度，應在
    鼓勵勤勞誠實之債務人，而非縱容債務人奢侈浪費，倘債務
    人於聲請清算前之相當期間內，利用信用金融之機會，恣意
    為非屬通常生活所需之鉅額消費或作奢侈性、浪費性之消費
    ，而不在意日後履行返還之能力，反而算計消費者債務清理
    條例中之免責制度，濫用清算程序以規避其應負擔之償還責
    任，自與消費者債務清理條例之立法本旨有違。
二、經查：
  (一)聲請人前因無法清償債務，聲請本院准予清算。經本院審酌
    一切事證，認聲請人所負債務已無清償能力，而於民國99年
    5 月17日以99年度消債清字第90號民事裁定開始清算程序，
    嗣於清算程序進行後，經本院司法事務官依聲請人所提出之
    財產及收入狀況說明書、財產歸屬資料清單、稅務電子閘門
    財產所得調件明細表、存摺明細、保險契約等文件，及調閱
    稅務電子閘門財產所得調件明細表資料所載，認相對人名下
    財產不敷清償財團費用及債務，而於100 年1 月27日以99年
    度司執消債清字第87號裁定終止清算程序，以上事實均經本
    院核閱99年度消債清字第90號、99年度司執消債清字第87號
    卷宗認定無訛。
  (二)本件清算程序終止後，經本院函請各債權人就是否同意聲請
    人免責表示意見，債權人國泰世華商業銀行股份有限公司（
    下稱國泰世華銀行）、永豐商業銀行股份有限公司（下稱永
    豐銀行）、日盛商業銀行股份有限公司（下稱日盛銀行）、
    台中商業銀行股份有限公司（下稱台中商銀）、元大商業銀
    行股份有限公司（下稱元大銀行）、花旗商業銀行股份有限
    公司（下稱花旗銀行）、中國信託商業銀行股份有限公司（
    下稱中信銀行）均具狀主張債務人消費逾越一般生活必要支
    出，而有浪費情事，不同意債務人免責。另債權人台新國際
    商業銀行股份有限公司（下稱台新銀行）則迄未具狀表示意
    見。
  (三)而依債權人日盛銀行及台中商銀檢具聲請人之信用貸款申請
    書及借據（見本院卷第26頁、第29頁）所示，聲請人於94年
    5 月6 日分別向日盛銀行及台中商銀信申辦信用貸款30萬元
    、50萬元，且於上開日盛銀行之信用貸款申請書上有註記資
    金用途係用於償還卡債，是聲請人於94年5 月起，已有經濟
    狀況不佳，收入不足清償債務之情。然審核各債權銀行所提
    出之債務人消費明細，聲請人於上開資力不佳之期間，仍持
    各債權人之信用卡進行多筆高額消費或預借現金，茲分別說
    明如下：
  1.債權人國泰世華銀行部分：
    聲請人於94年4 月11日在美商好時威臺灣分公司刷卡消費12
    ,000元；94年4 月20日在紅陽科技股份有限公司刷卡消費14
    ,600元；94年5 月2 日在台灣高科威公司刷卡消費20,560元
    ；94年5 月5 日在台灣高科威公司刷卡消費30,000元。
  2.債權人永豐銀行部分：
    聲請人於94年9 月在馬來西亞商科士威有限公司台灣分公司
    刷卡消費共計14,081元；94年10月在馬來西亞商科士威有限
    公司台灣分公司刷卡消費共計54,798元；94年11月在馬來西
    亞商科士威有限公司台灣分公司刷卡消費共計43,569元；94
    年11月28日在易昇科技公司刷卡消費52,250元；94年12月刷
    卡消費共計71,317元；95年1 月刷卡消費共計21,560元；95
    年2 月在森青利通股份有限公司刷卡消費35,000元；95年4
    月19日於HOOP刷卡消費共計125,430 元；95年5 月預借現金
    共計40,000元；95年6 月刷卡消費共計17,959元；95年7 月
    12日在欣光國際有限公司刷卡消費共計10,700元；95年7 月
    20日在玖茂全生物科技公司刷卡消費50,500元；95年9 月26
    日在佑鴻旅行社有限公司刷卡消費18,800元；95年10月10日
    在INNERLIGHT INC000-000-0000 US 刷卡消費共計11,900元
    ；95年10月23日在佑鴻旅行社有限公司刷卡消費38,300元；
    96年1 月29日在速博sparq 刷卡消費共計12,100元；96年6
    月7 日在紅陽科技股份有限公司刷卡消費18,400元；96年9
    月10日在寰炫生物科技百貨館刷卡消費10,000元。
  3.債權人元大銀行部分：
    聲請人於94年9 月15日在數碼網路科技股份有限公司刷卡消
    費17,500元；94年11月7 日在易昇生物科技股份有限公司刷
    卡消費54,800元；95年1 月20日預借現金45,000元；95年7
    月3 日預借現金45,000元；95年7 月28日在郭三冠茶莊刷卡
    消費12,000元；95年7 月28日在佑鴻旅行社有限公司刷卡消
    費40,300元；95年10月27日於倚天資訊股份有限公司刷卡消
    費14,400元；95年11月29日預借現金20,000元；95年12月4
    日在佑鴻旅行社有限公司刷卡消費19,200元；95年12月9 日
    於九和汽車高雄分公司刷卡消費10,929元；96年2 月5 日預
    借現金20,000元；96年3 月3 日於Hipay 網路交易中心刷卡
    消費20,260元；96年3 月6 日於佳訊通訊行刷卡消費27,300
    元。
  4.債權人花旗銀行部分：
    95年3 月15日於顧德證券投資顧問股份有限公司刷卡消費70
    ,000元；96年4 月預借現金共計60,000元。
  5.債權人中信銀行部分：
    94年12月預借現金90,000元；95年8 月31日在威盛生物科技
    有限公司刷卡消費33,600元；95年9 月1 日在威盛生物科技
    有限公司刷卡消費34,800元；95年9 月18日在FFI000-000-0
    000 IL刷卡消費共計18,170元；95年11月3 日在緯緻資訊有
    限公司刷卡消費10,000元；96年5 月21日在紅陽科技股份有
    限公司刷卡消費共計12,060元；96年6 月6 日在紅陽科技股
    份有限公司刷卡消費27,600元；96年8 月29日於紅陽科技股
    份有限公司刷卡消費10,200元。
  (四)又參酌內政部社會司所公布之99年度高雄市每人每月最低生
    活費為11,309元，惟聲請人持各家銀行信用卡單月刷卡之金
    額，經常有超逾上開最低消費支出之情形，且由上開消費及
    借貸紀錄觀之，客觀上並非購買日常生活所必需之物品，是
    應認聲請人前開消費行為顯然超出一般日常生活所需，且其
    係在尚未完全清償先前所積欠之信用卡債務之情形下，即再
    度持卡多次進行高額消費，並陸續利用信用卡分期、預借現
    金或信用貸款之方式，以債養債，不當調度週轉，致陷入債
    台高築之窘境。是以，債務人既明知經濟不佳，入不敷出，
    竟仍未衡量自身之償債能力，卻繼續失控持續使用信用卡過
    度消費、現金卡預借現金，而未撙節開銷，據實控制支出，
    避免不必要之花費以降低負債，則其恣意花費任令債務增加
    至難以負擔而終致不能清償，自堪認係因奢侈、浪費之行為
    而導致負擔過重之債務。
三、綜上所述，債務人有消債條例第134 條第4 款規定，不應免
    責之情形存在，且多數債權人均不同意債務人免責，揆諸首
    揭規定及說明，不應准許債務人免責之聲請，爰裁定如主文
    。
中    華    民    國  100     年    5     月    19    日
                  民事第六庭    法  官  曾子珍
上為正本係照原本作成
如不服本裁定，應於裁定送達後10日內，以書狀向本院提出抗告
，並繳納抗告費新臺幣1千元
中    華    民    國  100     年    5     月    19    日
                                書記官  何慧娟